臺灣基隆地方法院民事判決　　　　　　 94年度基簡字第625號
原　　　告　丙○○
　　　　　　　　　　　　號2樓.
原　　　告　戊○○
原　　　告　丁○○○
被　　　告　甲○○
上列當事人間確認本票債權不存在事件，本院於民國94年10月3
日言詞辯論終結，判決如下：
    主  文
確認被告持有之原告於民國九十四年八月十五日簽發，票號ＷＧ
0000000號，票面金額新台幣伍萬貳仟元，未載到期日之本票債
權不存在。
訴訟費用新台幣壹仟元由被告負擔。
    事實及理由
壹、原告方面：
一、原告起訴主張：
(一)原告丙○○與被告原係軍中同袍，退伍後被告於今年初來原
    告家中，原告丙○○介紹朋友藍永欽、乙○○與被告認識，
    日後藍永欽向被告借錢，今年被告至向藍永欽催討欠款未果
    ，於7月24日晚上，原告丙○○與乙○○在被告之車上談判
    ，途中被告下車買東西，乙○○趁隙離去，被告大怒，就將
    原告押至台中縣沙鹿鎮住處，要原告丙○○代為清償藍永欽
    之借款，並要原告打電話給母親戊○○ (0000000000)，要
    其籌款還錢，才釋放原告丙○○返家，戊○○不明情況，未
    予理會，被告最後要脅原告丙○○簽下以本人、母親戊○○
    、及丙○○之祖母丁○○○為共同發票人，面額52,000元之
    本票一紙，始於7月25日釋放丙○○返家。
(二)本件本票並無借貸之事實，係丙○○受脅迫簽發，亦非原告
    戊○○、丁○○○所簽發，法院據以裁定准予強制執行，盤
    此求為判決確認本件本票債權不存在等語。
二、原告戊○○陳稱：我本來以為是詐騙集團打電話來騙錢，電
    話裡說我兒子欠他們錢，我還有到派出所報案。被告有將本
    票送到法院聲請本票裁定（基隆地方法院94年度票字559號
    ），我是因為本票裁定上有地址，才知道要對被告提起本件
    訴訟。
貳、被告抗辯：
一、發票人是三個人，三個發票人都是原告丙○○寫的，我沒有
    叫他簽三個人的名字，是他打完電話之後，自己寫下三個人
    的名字。簽本票是因為今年7月24日原告丙○○到台中找我
    ，要向我借5萬2千元，我身上只有1萬2千元，我又向朋友吳
    順發借4萬元，所以借原告52,000元，當時拿錢借給原告丙○○時，吳順發有看到。
二、本來丙○○說20天要還給我，當天簽本票，是怕我不信任他
    ，所以才自己說要簽本票給我，我沒有要求他開本票，我錢
    拿給他之後，他才簽本票給我，他打電話給他媽媽之後寫下
    三個人的名字，我不清楚為何要寫下三個人的名字。本票是
    7月24日開出的，票上沒有寫上期限，但丙○○沒有如期還
    我錢，只有打電話告訴我說他沒錢，我沒有主動找他要錢，
    後來就收到本件開庭通知書。
參、得心證之理由：
一、按民事訴訟法第247條規定：「確認法律關係成立或不成立
    之訴，原告有即受確認判決之法律上利益，不得提起之」。
    另法律關係之存在否不明確，致原告在私法上之地位有受侵
    害之危險，而此危險得以對於被告之確判決除去之者，即得
    依民事訴訟法第二百四十七條之規定提起確認之訴。本件被
    告就如社交所示之本票一張，業據向本院聲請本票裁定，並
    經法院准許在案，有本院94年度票字第559號裁定附卷可稽
    ，則被告就如附表所示之本票，其本票債權是否存在，對於
    原告而言，其法律地位有受侵害危險之虞，且此危險得以確
    認判決除去之，故原告提起本件確認之訴，即具有確認利益
    ，合先敘明。
二、原告之主張其與被告之間並無借貸關係存在，欠被告錢的人
    是藍永欽，原告丙○○係在被脅迫之下簽下本票，並代其他
    二名原告簽名等語。而證人乙○○亦到庭證稱：我和原告有
    一個朋友藍永欽有向被告借錢，我不清楚是哪一天借的，被
    告當天和一個男子（好像是被告的姊夫）來基隆是要找藍永
    欽的，因為找不到藍永欽，我和原告就一起帶被告去找藍永
    欽，藍永欽住在基隆東信路。因為找不到藍永欽，所以要帶
    原告和我一起到台中簽本票還錢，我後來趁甲○○去買飲料
    時跑走。被告應該是看原告的面子才會把錢借給藍永欽，而
    我跟藍永欽比較熟，他們才會要我一起找藍永欽。丙○○7
    月25日到我家找我，說他被押到台中簽了一張本票。事後我
    有找到藍永欽，藍永欽說他沒有錢還給被告等語。證人乙○○之證述核與原告所述相符。
三、經本院調閱本院94年度票字第559號本票裁定卷宗，前述本
    票上有三名原告之簽名，其中原告戊○○、丁○○○之簽名
    ，非其二人所簽，指印則全為丙○○所蓋等情，為被告所自
    認；另被告與原告丙○○本為軍中同袍，二人熟識，若丙○○係因借貸關係簽發本票予被告，何須丙○○再打電話予另
    其母戊○○，並代其戊○○與丁○○○二人簽名之必要，是
    被告所辯違反常情，不足採信，從而原告之主張與證人乙○○之證述，足堪信為真實，
四、本件兩造間並無借貸關係，且系爭本票僅丙○○在本票上簽
    名，則戊○○與丁○○○與被告間並無票據之法律關係，堪
    予認定；另原告丙○○係在被脅迫之下而為之簽發票據行為
    ，被告復未證明其與丙○○間有借貸之關係，則原告主張前
    述本票債權不存在，為有理由，應予准許。
五、訴訟費用負擔之依據：民事訴訟法第78條。
中　　華　　民　　國　　94　　年　　10　　月　　14　　日
　　          基隆簡易庭法　官　蔡聰明
以上正本係照原本作成。
對於本件判決如有不服，應於收受送達後20日內向本院提出上訴
書狀，上訴於本院合議庭，並按他造當事人之人數附具繕本。
中　　華　　民　　國　　94　　年　　10　　月　　14　　日
                        書記官　王佩珠
